【裁判字號】    99,交聲,1344
【裁判日期】    990514
【裁判案由】    聲明異議
【裁判全文】
臺灣高雄地方法院交通事件裁定        99年度交聲字第1344號
原處分機關  交通部公路總局高雄區監理所
代  表  人  劉育麟
受處分人即
異  議  人  甲○○
上列受處分人因違反道路交通管理處罰條例案件，對於交通部公
路總局高雄區監理所民國99年5 月4 日所為之處分（原處分：高
監自裁字第裁80-NO0000000號），聲明異議，本院裁定如下：
    主  文
原處分撤銷。
甲○○汽車駕駛人，駕駛汽車經測試檢定酒精濃度超過規定標準
，應接受道路交通安全講習。
    理  由
一、異議意旨略以：異議人即受處分人甲○○因飲用酒類後，駕
    駛車牌號碼3499-ME 號自用小客車，於民國98年12月9 日凌
    晨1 時16分許，行經高雄縣大寮鄉○○○路與萬丹路路口時
    ，不慎追撞由賴世澤所駕駛之自用小客車，經警據報後並測
    得呼氣酒測測定值為每公升1.01毫克，此行為經本院以99年
    度審交簡第220 號判決判處有期徒刑4 月，如易科罰金，以
    新臺幣（下同）1000元折算1 日確定，並於99年5 月4 日繳
    納易科罰金執行完畢。嗣接獲原處分機關裁處罰鍰4 萬9500
    元（並註記：「依行政罰法第26條規定，本案酒駕部分之罰
    鍰與刑事罰競合免繳」）、吊扣重型機車駕駛執照12個月及
    參加道路交通安全講習，而重型機車駕駛執照為異議人日常
    代步，維持生計所用，如吊扣將影響生計，爰依法聲明異議
    。（異議人僅對原裁決有關吊扣重型機車駕駛執照部分聲明
    異議）
二、按汽車駕駛人，駕駛汽車經測試檢定有左列情形之一者，處
    1 萬5000元以上6 萬元以下罰鍰，並當場移置保管其車輛及
    吊扣其駕駛執照1 年；因而肇事致人受傷者，並吊扣其駕駛
    執照2 年；致人重傷或死亡者，吊銷其駕駛執照，並不得再
    考領：一、酒精濃度超過規定標準，道路交通管理處罰條例
    第35條第1 項第1 款定有明文。
三、經查，異議人於上開時地，因飲酒後酒精濃度超過標準，駕
    駛前揭自用小客車，為警攔檢查獲，並由本院判處有期徒刑
    4 月確定，已繳納易科罰金執行完畢，嗣原處分機關以駕駛
    人酒精濃度超過規定標準為由，裁處罰鍰4 萬9500元（並註
    記：「依行政罰法第26條規定，本案酒駕部分之罰鍰與刑事
    罰競合免繳」）、吊扣重型機車駕駛執照12個月並施以道路
    安全講習等事實，業據異議人自承在卷，並有本院99年度審
    交簡字第220 號判決、臺灣高等法院被告前案紀錄表、高雄
    縣政府警察局舉發違反道路交通管理事件通知單、交通部公
    路總局高雄區○○○○○道路交通管理事件裁決書各1 紙附
    卷可稽。又異議人原持有之小型車普通駕駛執照已於98年9
    月2 日因酒後駕車違規而遭吊銷，僅有重型機車駕駛執照，
    而原處分機關執行吊扣駕駛執照之處分時，係要求吊扣異議
    人重型機車駕駛執照等事實，亦經異議人陳述明確，且有交
    通部公路總局高雄區監理所99年5 月4 日高監自字第099003
    5514號聲明異議案件移送書意見欄及汽車駕照基本資料在卷
    足憑，均堪認屬實。
四、按道路交通管理處罰條例第68條於94年12月14日修正，並自
    95年3 月1 日施行，修正前規定：「汽車駕駛人，因違反本
    條例及道路交通安全規則之規定，受吊扣或吊銷駕駛執照處
    分時，吊扣或吊銷其持有各級車類之駕駛執照」，修正後規
    定：「汽車駕駛人，因違反本條例及道路交通安全規則之規
    定，受吊銷駕駛執照處分時，吊銷其持有各級車類之駕駛執
    照」，將原規定之吊扣行為人所持有之各級車類駕駛執照等
    規定刪除，考其修正理由，乃舊法將違規駕駛人所持有各級
    車類之駕駛執照一併吊扣，失之過酷，影響人民工作及生活
    甚鉅，故修正後乃規定吊扣駕駛執照處分時，不再吊扣其持
    有各級車類之駕駛執照，僅得吊扣違規或違法當時所駕駛車
    種之駕駛執照（臺灣高等法院暨所屬法院97年法律座談會刑
    事類提案第40號參照）。本件異議人，領有重型機車駕駛執
    照，其駕駛自用小客車違反交通法令，依法所受之處分應為
    限制其駕駛自用小客車之權利，而非限制其駕駛重型機車之
    權利，異議人原持有之普通小型車駕駛執照既已遭吊銷，現
    持有之重型機車駕駛執照本不得據以為駕駛自用小客車之憑
    證，其違規行為應屬無照且酒後駕車，於酒後駕車違規部分
    ，依上開說明既不得以吊扣重型機車駕駛執照而代之，且異
    議人已無駕駛自用小客車之資格，已如前述，自無庸由交通
    主管機關於重型機車駕駛執照上或電腦檔存資料，註記吊扣
    小型車普通駕駛執照，是有關吊扣小型車普通駕駛執照部分
    ，自無吊扣之標的存在，足認有關吊扣駕駛執照部分尚有違
    誤。原處分有關罰鍰部分，既已註記「依行政罰法第26條規
    定，本案酒駕部分之罰鍰與刑事罰競合免繳」，自應無庸諭
    知。
五、聲明異議，屬一種司法救濟途徑，由法院審查受處分人所涉
    之違規事實是否成立及原處分所適用之法條是否正確、裁罰
    是否適當，因法院負有司法審查之作用，對原處分失當時，
    應自為處分，本件異議人固僅就原處分之吊扣駕駛執照部分
    聲明異議，惟安全講習處罰效果，宜為一併重新諭知（臺灣
    高等法院暨所屬法院98年法律座談會刑事類提案第23號研討
    結果亦同此見解）。綜上，原處分機關上開吊扣駕駛執照等
    之行政裁罰，既有未洽，應由本院撤銷原處分，重新諭知如
    主文所載。
六、異議人於本件違規事實中有關無照駕駛部分，應有原處分機
    關另依法處理之。
據上論斷，應依道路交通案件處理辦法第20條前段，裁定如主文
。
中    華    民    國    99    年    5     月    14    日
                  交通法庭    法  官  施介元
以上正本證明與原本無異。
如不服本裁定應於送達後5日內向本院提出抗告狀。
中    華    民    國    99    年    5     月    14    日
                              書記官  葉玉芬

司法院資訊處製作；財團法人民間司法改革基金會備份。
